臺灣高等法院臺南分院民事裁定　九十三年度再易字第一號　Ｊ
　　　再審原告　丙　○　○
　　　再審被告　乙　○　○
　　　　　　　　己○○即黃信.
　　　　　　　　　　　　　　　.
　　　　　　　　丁○○即黃信.
　　　　　　　　戊○○即黃信.
　　　　　　　　甲○○即黃信.
右當事人間請求侵權行為損害賠償事件，再審原告對於中華民國九十二年十二月二十
三日本院九十二年度再易字第三十號再審判決及九十二年一月二十八日本院第二審確
定判決（九十一年度上易字第一七三號、原審台灣雲林地方法院八十九年度訴字第一
二六號），提起再審之訴，本院裁定如左：
      主      文
再審之訴駁回。
再審訴訟費用由再審原告負擔。
      理      由
一、再審原告再審意旨略以：原確定判決依中華民國企業技術鑑定委員會鑑定認以成
    本價評估不予折舊，顯違反會計原理，而依民法第一百九十六條所定既認減損之
    價額，應依一般折舊率為扣除，如未依使用年限折減價格，該鑑定即有違誤，原
    判決就「失火物品折舊率為何及減除成數均未斟酌」，此有民事訴訟法第四百九
    十六條第一項第一款適用法規顯有錯誤之再審事由。又原判決並未「斟酌證人鄭
    金訓不起訴處分書所認定之內容」，暨「黃信義並非營利事業負責人」乙節，係
    就重要證物漏未詳酌，足以影響判決結果，亦有民事訴訟法第第四百九十七條之
    再審事由存在。再者，依照失火的現況，不足以證明是因蠟燭或電線走火所造成
    ，僅可判斷是從天花板開始引用火災的，起火原因無證據不能證明係再審原告所
    致，不能歸責於再審原告，依民事訴訟法第四百九十六條第一項第一款及第四百
    九十七條規定，求為判決廢棄本院九十二年度再易字第三十號、九十一年度上易
    字第一七三號及台灣雲林地方法院八十九年度訴字第一二六號民事確定判決云云
    。
二、按「再審之訴，法院認無再審理由，判決駁回後，不得以同一事由，對於原確定
    判決或駁回再審之訴之確定判決，更行提起再審之訴。」、又「再審之訴不合法
    者，法院應以裁定駁回之。」民事訴訟法第四百九十八條之一、第五百零二條第
    一項分別定有明文。
三、再審原告以本院九十二年度再易字第三十號再審判決及九十一年度上易字第一七
    三號確定判決有「失火物品折舊率為何及減除成數均未斟酌，有民事訴訟法第四
    百九十六條第一項第一款適用法規顯有錯誤之再審理由」、「原判決並未斟酌證
    人鄭金訓不起訴處分書所認定之內容，暨黃信義並非營利事業負責人乙節，係就
    重要證物漏未詳酌，足以影響判決結果。」、「依照失火的現況，不足以證明是
    因蠟燭或電線走火所造成，僅可判斷是從天花板開始引用火災的，起火原因無證
    據不能證明係再審原告所致」等再審事由提起本件再審之訴，惟查：本院九十二
    年度再易字第三十號再審判決，就再審原告主張上開之再審事由曾予審理並以無
    再審理由駁回再審原告之訴在案，此經本院調閱九十二年度再易字第三十號、九
    十一年度上易字第一七三號民事卷宗查明屬實在案，有關本院九十二度再易字第
    三十號再審判決理由分敘如下：
　1.再審原告主張本院九十一年度上易字第一七三號確定判決就「失火物品折舊率為
　　何及減除成數均未斟酌」部分，業經本院九十二年度再易字第三十號再審調查後
　　，認定本院九十一年度上易字第一七三號及台灣雲林地方法院八十九年度訴字第
　　一二六號確定判決已予斟酌，判決理由如下：「又上開財物價格，經原審法院囑
　　託上開鑑定委員會鑑定，對於每一項目之商品，以成本價評估，不予折舊；若商
　　品在銷售中或使用消耗中，則以當事人陳報之購買日期推估至火災當日物品正常
　　之消耗率，推算其價值；自用之動產則依法提列折舊」、「又上開財物價格，經
　　中華民國企業技術鑑定委員會鑑定結果，與原告起訴所主張數額，雖有部分差異
　　，然因該鑑定單位就上開物品鑑定價格，其方法係對每一項目之商品，以成本價
　　評估，不予折舊；若商品在銷售中或使用消耗中，則以當事人陳報之購買日期推
　　估至火災當日物品正常之消耗率，推算其價值；自用之動產則依提列折舊」（九
　　十一年度上易字第一七三號民事判決第十一頁及台灣雲林地方法院八十九年度訴
　　字第一二六號民事判決第十一頁），並無再審原告主張「失火物品折舊率為何及
　　減除成數」未審酌之情事（本院九十二年度再易字第三十號再審判決第六頁）。
    此外，再審原告指稱「依照失火的現況，不足以證明是因蠟燭或是電線走火所造
    成，只可以判斷是從天花板開始引用火災的。起火原因沒有證據不能找再審原告
    負責」云云，惟本院九十二年度再易字第三十號再審判決就此部分已闡明「適用
    法規顯有錯誤，並不包括取捨證據及認定事實錯誤之情形。再審原告此部分主張
    ，非屬適用法規顯有錯誤之情形，難謂有據，此部分再審無理由。」，依上所述
    ，再審原告主張上開「適用法規顯有錯誤部分」之再審事由，曾經本院九十二年
    度再易字第三十號再審判決審究在案。
　2.再審原告復主張「原判決未予斟酌證人鄭金訓不起訴處分書所認定之內容，如何
　　以不爭執推定有調查證據，益顯有再審事由存在。失火的原因參照鑑定的鑑定內
　　容，還有原審判決對於證人鄭金訓不起訴的理由，漏未斟酌。依照失火的現況不
　　足以證明是因蠟燭或是電線走火所造成，只可以判斷是從天花板開始引用火災的
    。起火原因沒有證據不能找再審原告負責。並舉台灣雲林地方法院檢察署檢察官
    八十八年度偵字第一四八一號不起訴處分書（附本院九十一年度再易字第八號案
    卷一一九頁）為據」云云。惟查再審原告主張該部分之再審理由，本院九十二年
    度再易字第三十號再審判決理由，已詳細載明「查上開不起訴處分書內容僅認定
    『本件火災並非被告即鄭金訓所引起』，並無認定『本件火災並非再審原告所引
    起』，已難為再審原告有利之證明，況按檢察官不起訴處分，無拘束民事訴訟之
    效力（最高法院四十一年度台上字第一三○七號著有判例），本院再審判決縱未
    予斟酌該不起訴處分理由，亦難謂屬重要證據漏未審酌之情形。」（判決理由第
    六頁、第七頁），再審原告就上開再審事由之主張，與本院九十二年度再易字第
    三十號再審判決內容顯然相同，顯係更行起訴。
　3.再審原告又主張「原判決未予斟酌黃信義並非營利事業負責人，漏未詳酌，本即
　　有違誤，如何以不爭執推定有調查證據，益顯有再審事由存在」云云。惟查再審
　　原告主張「黃信義並非營利事業負責人」部分，業經本院九十二年度再易字第三
　　十號審理在案，再審判決理由如下「按當事人適格，乃指當事人就具體特定之訴
　　訟，得以自己之名義為原告或被告，而受為訴訟標的法律關係之本案判決之資格
　　而言。故在給付之訴，祗須原告主張其為訴訟標的法律關係之權利主體，他造為
　　訴訟標的法律關係之義務主體，其當事人即為適格。至原告是否確為權利人，被
　　告是否確為義務人，乃為訴訟標的法律關係之要件是否具備，即訴訟實體上有無
　　理由之問題，並非當事人適格之欠缺（最高法院八十五年度台上字第一０五四號
　　判決意旨參照）。是在本件侵權行為損害賠償之訴，只要原再審被告黃信義於前
　　訴訟程序主張其為損害賠償請求之權利人，其當事人即為適格，並不因營利事業
　　登記證上所載之名義人非其名義而有影響。至再審被告黃信義是否確為本件侵權
　　行為損害賠償之請求權利人，乃應以其是否為實體法上權利義務歸屬者，即是否
　　為實際出資所有人以觀，亦不以營利事業登記證上所載之名義人為唯一論據，並
　　有辯論主義之適用」、「而本院及台灣雲林地方法院確定判決就此已經審理並於
　　判決理由中分別記載：原告黃信義前此在火災現址從事菸酒及雜貨販售；原告乙
　　○○則在該處經營五金行，已據原告二人分別陳明在卷，並為被告所不爭執。：
　　：：」（參見台灣雲林地方法院確定判決第九頁第六行至第八行所載）、「：：
　　：上訴人黃信義前此在火災現址從事菸酒及雜貨販售；上訴人乙○○則在該處經
　　營五金行，已據上訴人黃信義等二人分別陳明在卷，並為上訴人丙○○所不爭執
　　。：：：」（參見本院確定判決第十頁第六行至第八行所載），本院九十一年度
　　再易字第八號民事判決亦為相同之審認在卷（參看該判決第九頁第十二行至第十
　　七行）。足見原確定判決業已審酌該營業之負責人為黃信義在案，是本院再審判
　　決認此部分並無民事訴訟法第四百九十七條重要證據漏未斟酌之情事，尚無不合
　　，再審原告所指，無可採取。」（判決理由第七頁第八頁），依上說明，再審原
　　告此部分再審事由之主張，曾經本院九十二年度再易字第三十號審究在案，亦甚
　　明確。
四、綜上所述，本院九十二年度再易字第三十號再審判決就本件再審原告主張再審之
　　事由，均曾詳細調查，認無再審原告所主張「適用法規顯有錯誤」及「足以影響
　　判決之重要證物漏未斟酌」之再審理由，以再審無理由判決駁回再審原告之訴，
　　並於再審判決理由內詳予論列，業見上述。從而，再審原告以上開再審事由更行
　　提起本件再審之訴，請求廢棄本院九十二年度再易字第三十號再審判決及前訴訟
　　程序之確定判決，並駁回再審被告在前程序之請求，依民事訴訟法第四百九十八
　　條之一「再審原告不得以『同一再審事由』更行提起再審之訴」之規定，本件再
　　審之訴顯不合法，爰依法以裁定駁回之。
據上論結，本件再審之訴為不合法，依民事訴訟法第五百零二條第一項、第七十八條
裁定如主文。
中　　　華　　　民　　　國　　九十三　　年　　二　　月　　　十二    　　日
　　　　　　　　　　　　　　　　　　臺灣高等法院臺南分院民事第四庭
~B1審判長法官　林　　金　　村
~B2　　　法官　袁　　靜　　文
~B3　　　法官　曾　　平　　杉
右為正本係照原本作成。
不得抗告。
中　　　華　　　民　　　國　　九十三　　年　　二　　月　　　十三 　 　　日
~B法院書記官　葉　　秀　　珍
